【裁判字號】    92,訴,114
【裁判日期】    920409
【裁判案由】    
【裁判全文】
臺灣士林地方法院民事判決  九十二年度訴字第一一四號
    原      告  甲○○
                丙○○
    共      同
    訴訟代理人  丁○○  住台北市○○○路一七七號二樓之六
    被      告  乙○○  住台北市○○○路二０五號三樓
右當事人間請求分割共有物事件，本院判決如左：
    主      文
兩造共有坐落台北市○○區○○段三小段六四六、六四七地號上建號六五六、六五七
、六五八號即門牌台北市○○○路二Ｏ五號一、二、三樓建物准予變賣，所得價金，
按原告應有部分三分之二，被告應有部分三分之一比例分配之。
訴訟費用由原告負擔三分之二，餘由被告分擔。
    事      實
甲、原告方面：
一、聲明：
  (一)兩造共有坐落台北市○○區○○段三小段六四六、六四七地號上建號六五六、六
    五七、六五八號即門牌台北市○○○路二Ｏ五號一、二、三樓建物（下稱系爭建
    物），准將系爭建物右側三分之二分由原告取得，系爭建物左側三分之一分由被
    告取得。
  (二)訴訟費用由被告負擔。
二、陳述：
  (一)坐落台北市○○區○○段三小段六四六、六四七地號上建號六五六、六五七、六
    五八號即門牌台北市○○○路二Ｏ五號一、二、三樓為兩造所共有，因兩造生活
    習慣不同及磨擦紛爭，長期無法達成和平共同使用之共識，爰依民法八百二十三
    條、八百二十四條規定請求按聲明所示方案分割共有物。
  (二)不同意被告之分割方案，如以變價分割雖不同意，但可接受。
三、證物：提出土地登記謄本二件、建物登記謄本三件、房屋稅繳款書影本三件、照
    片六張。
乙、被告方面：
一、聲明：駁回原告之訴。
二、陳述：
  (一)不同意原告之分割方案，因為系爭建物每層只有一個樓梯、廁所。希望由被告分
    得系爭建物三樓，由原告分得系爭建物一、二樓。
  (二)因系爭建物尚有債務糾紛，現被告已提告訴，請求暫緩審理。
    理    由
一、原告主張：系爭建物為兩造共有，因兩造生活習慣不同及磨擦紛爭，長期無法達
    成和平共同使用之共識，請求准將系爭建物右側三分之二分由原告取得，系爭建
    物左側三分之一分由被告取得等語。被告則以：不同意原告分割之方案，希望由
    被告分得系爭建物三樓，由原告分得系爭建物之一、二樓等語置辯。
二、原告主張系爭建物為原告甲○○、丙○○，被告乙○○等三人共有，各共有人應
    有部分均為三分之一之事實，業據提出土地登記謄本二件、建物登記謄本及房屋
    稅繳款書影本各三件為證，且為被告所不爭執，自堪信為真實。
三、按各共有人，得隨時請求分割共有物，但因物之使用目的不能分割，或契約訂有
    不分割之期限者，不在此限，民法第八百二十三條定有明文。查系爭建物並無因
    物之使用目的不能分割之情形，且兩造亦無不分割之約定，又兩造於起訴前曾經
    本院士林簡易庭調解不成立，亦為兩造不爭之事實，有調解程序筆錄在卷可憑，
    兩造既無法協議分割，原告訴請裁判分割，即無不合。
四、再按共有物之分割，依共有人協議之方法行之，不能協議時法院得依任何共有人
    之聲請，命以原物分配或變賣共有物以價金分配於各共有人，以原物分配時，如
    共有中有不能按其應有部分受分配者，得以金錢補償之，民法第八百二十四條定
    有明文。又裁判上定共有物之分割方法時，分配原物與變賣而分配價金，孰為適
    當，法院本有自由裁量之權，不受任何共有人之張之拘束，最高法院二十九年上
    字第一七九二號判例亦著有明文。查原告主張系爭建物原告之應有部分三分之二
    ，被告之應有部分三分之一，應由原告分得系爭建物之右側三分之二部分，由被
    告分得系爭建物左側三分之一部分，但被告以系爭建物每層只有一個樓梯、廁所
    為辯，原告亦不爭執，堪信系爭建物每層只有一個樓梯、廁所為真實，依原告分
    割方案以原物分割系爭建物，顯有困難。況原告分得系爭建物右側三分之二部分
    面對馬路，為原告所自承，其分得部分之經濟上之值價自較被告所分得部分為高
    ，亦失公平。另系爭建物面積為一Ｏ七點六七平方公尺，依原告之分割方案計算
    ，被告分得每層面積約為三十六平方公尺，各樓層間尚需另建樓梯方可使用，其
    實際可用面積更形縮小，顯有害於經濟上之利用價值，是原告之分割方案不符合
    公平及經濟效益至明。另被告主張由被告分得系爭建物三樓，由原告分得系爭建
    物一、二樓，但未提出具體之分割方案，諸如共同使用部分之樓梯位置、面積均
    未提及，依被告主張方式分割共有物，亦有困難。綜上所述，兩造主張之分割方
    案，均非可採。本院斟酌系爭建物之使用目的、經濟效益及公平均衡原則等一切
    因素，認以原物分割方式分割系爭建物，並非妥適，應以變賣系爭建物，按各共
    有人應有部份比例，分配價金之分割方法，較為適當。
五、兩造其餘攻擊防禦方法，已無關於本件判決勝敗之判斷，爰不一一論究，併此敘
    明。
六、據上論結，原告之訴為有理由，依民事訴訟法第七十九條但書、第八十五條第一
    項前段判決如主文。
中      華      民      國    九十二    年      四      月      九      日
                                    臺灣士林地方法院民事第二庭
~B法      官  周明鴻
右為正本係照原本作成。
如對本判決上訴須於判決送達後廿日內向本院提出上訴狀。
中      華      民      國    九十二    年      四      月     十一     日
~B法院書記官  林義傑


司法院資訊處製作；財團法人民間司法改革基金會備份。
